【裁判字號】    99,竹簡,186
【裁判日期】    990507
【裁判案由】    損害賠償
【裁判全文】
臺灣新竹地方法院民事判決             99年度竹簡字第186號
原      告  乙○○
被      告  甲○○
上列當事人間損害賠償事件，經原告提起刑事附帶民事訴訟，由
本院刑事庭移送前來（98年度審竹交簡附民字第58號），本院於
民國99年4月26日辯論終結，判決如下：
    主  文
被告應給付原告新臺幣玖萬肆仟零肆拾壹元，及自民國九十八年
十二月二十三日起，至清償日止，按年息百分之一點六計算之利
息。
原告其餘之訴駁回。
訴訟費用由被告負擔百分之七十七、餘由原告負擔。
本判決第一項於原告以新臺幣參萬壹仟元為被告供擔保後，得假
執行。
原告其餘假執行之聲請駁回。
    事實及理由
甲、程序方面：
    按訴狀送達後，原告不得將原訴變更或追加他訴，但擴張或
    減縮應受判決事項之聲明者，不在此限，民事訴訟法第255
    條第1項第3款定有明文。查本件原告起訴時原請求被告應給
    付原告機車損失、醫藥費及補充鈣質營養品之損害、工作損
    失、精神慰撫金賠償計新臺幣（下同）121,643元，嗣於訴
    訟進行中，原告捨棄機車損失及補充鈣質營養品部份之請求
    ，核屬減縮應受判決事項之聲明，自應准許，合先敘明。
乙、實體方面：
一、原告起訴主張：
(一)、緣被告於民國98年8月12日下午1時30分許，駕駛車牌號碼5Q
    －6866號自用小客車至新竹市○區○○路1段362號前，於停
    妥後，本應注意汽車臨時停車或停車，開啟或關閉車門時，
    應注意行人、其他車輛，並讓其先行，而依當時之天候晴、
    日間自然光線、路面乾燥、無缺陷、亦無障礙物之柏油路面
    ，且視距良好等情，客觀上亦無不能注意之情事，竟疏未注
    意，貿然開啟車門，因而撞及同向左後方由原告騎乘之車牌
    號碼F85-139號重型機車，致原告人車倒地，受有左鎖骨骨
    折、右腳中趾骨及腳掌骨折、右上臂右下肢挫傷併皮下瘀血
    、左腳小腿外側輕微擦傷等傷害。為此爰依民法第184條、
    第191條之2、第193條、第195條，請求被告應負損害賠償責
    任，並臚列原告所受損害如下：
  1.醫療費用部分：原告因受有前述身體傷害，加上醫療器具及
    前往醫院就醫之交通費，此部分請求3,541元。
  2.工作損失部分：原告因傷有1個月無法工作，以原告月薪計
    算，此部分請求60,500元。
  3.精神慰撫金部分：考量原告因傷致就寢時無法翻身、起床、
    飲食、穿載衣物等日常生活行為均需他人協助，行動不便，
    無法強褓僅5個月大之新生兒女，家庭生活失常；復因車禍
    場景時常浮現腦中、及長期休假有遭裁員之虞而心生恐懼；
    及因系爭車禍導致無法從事激烈運動，產生後遺症並因此需
    持續復健等情，此部分請求50,000元。
  4.綜上所述，原告得請求之金額為114,041元(計算式：3,541
    ＋60,500＋50,000＝114,041)
(二)、為此聲明：
  1.被告應給付原告114,041元，及自起訴狀繕本送達被告之翌
    日(即98年12月23日)起至清償日止，按年息百分之1.6計算
    之利息。
  2.原告願供擔保，請准宣告假執行。
二、被告方面：
    被告僅國小畢業且目前無業，原告要求之金額實無能力負擔
    。
三、本院之判斷：
(一)、被告於98年8月12日下午1時30分許，駕駛車牌號碼5Q－6866
    號自用小客車至新竹市○區○○路1段362號前，於停妥後，
    本應注意汽車臨時停車或停車，開啟或關閉車門時，應注意
    行人、其他車輛，並讓其先行，而依當時之天候晴、日間自
    然光線、路面乾燥、無缺陷、亦無障礙物之柏油路面，且視
    距良好等情，客觀上亦無不能注意之情事，竟疏未注意，貿
    然開啟車門，因而撞及同向左後方由原告騎乘之車牌號碼F8
    5-139號重型機車，致原告人車倒地，受有左鎖骨骨折、右
    腳中趾骨及腳掌骨折、右上臂右下肢挫傷併皮下瘀血、左腳
    小腿外側輕微擦傷等傷害，且被告因前述駕車肇事行為而觸
    犯刑法過失傷害罪行，業經臺灣新竹地方法院檢察署檢察官
    偵查在案，案號為98年度偵字第7422號，嗣並以98年度調偵
    字第205號聲請簡易判決處刑書提起公訴，而由本院刑事庭
    以98年度審竹交簡字第964號刑事判決在案，此有本院98年
    度審竹交簡字第964號刑事判決在卷可稽，且有原告檢附之
    照片10幀附卷可稽，而被告亦未爭執及提出任何書狀。此外
    ，經本院職權調閱臺灣新竹地方法院檢察署98年度偵字第74
    22號偵查卷宗，關諸卷內檢附之新竹國泰綜合醫院診斷書、
    道路交通事故現場圖、道路交通事故調查報告表、道路交通
    事故肇事人自首情形紀錄表各1份及現場照片10幀等件查閱
    無訛，自堪認原告此部分之主張為真。
(二)、按汽車臨時停車或停車，開啟或關閉車門時，應注意行人、
    其他車輛，並讓其先行，為道路交通安全規則第112條第3項
    明文規定。查本件被告於上開路段停妥車輛後欲開啟車門前
    ，應禮讓原告所騎乘之直行機車先行通過，而依當時之情形
    ，天氣晴、日間自然光線、柏油路面乾燥無缺陷、亦無障礙
    物、視距良好，並無不能注意之情事，有道路交通事故現場
    圖、道路交通事故調查報告表(一)(二)及道路交通事故照片附於
    上開臺灣新竹地方法院98年度偵字第7422號偵查卷可佐。而
    是被告之過失行為與原告之受傷結果，二者間具有相當因果
    關係，從而，原告主張被告應就其傷害負侵權行為損害賠償
    責任等，即屬有據，應予准許。
(三)、次按因故意或過失，不法侵害他人之權利者，負損害賠償責
    任；汽車、機車或其他非依軌道行駛之動力車輛，在使用中
    加損害於他人者，駕駛人應賠償因此所生之損害；不法侵害
    他人之身體或健康者，對於被害人因此喪失或減少勞動能力
    或增加生活上之需要時，應負損害賠償責任；不法侵害他人
    身體健康者，被害人雖非財產上之損害，亦得請求賠償相當
    之金額，民法第184條第1項前段、第191條之2、第193條第1
    項、第195條第1項分別定有明文。原告既因被告之過失侵權
    行為而受損害，已如前述，依上揭規定，其請求被告賠償其
    所受財產上及非財產上損害，即非無據。茲審酌原告各項請
    求金額是否妥適，爰分別審核論述如下：
  1.醫療費用部分：
    查原告主張因本件系爭車禍受傷後，至新竹國泰綜合醫院就
    診，自付醫療費用、醫療器材及因赴醫支出之交通費用共3,
    541元等情，有原告提出之醫療費用收據5紙、醫療器材統一
    發票3紙及計程車運價證明7紙附卷可參，核係治療所必需支
    出之費用，且為被告所不爭執，是原告請求被告賠償其因自
    付醫療費用、醫療器材、交通費之損失計3,541元，足予認
    定。
  2.工作損失部分：
    原告主張其於系爭車禍發生前，每月薪資60,500元，惟於車
    禍發生後，休養約1個月，薪資損失合計60,500元等情，業
    據其提出薪資明細表、員工休假證明各1紙為證，而原告確
    因上開傷害，從98年8月12日至新竹國泰綜合醫院急診，並
    宜休養4週等情，亦有新竹國泰綜合醫院診斷證明書在卷可
    佐，且為被告所不爭執，是原告請求被告賠償其因傷住院及
    修養1個月，受有無法工作之收入損失計60,500元，亦堪認
    定。
  3.精神慰撫金部分：
    按不法侵害他人之人格權，被害人受有非財產上損害，請求
    加害人賠償相當金額之慰撫金時，法院對於慰撫金之量定，
    應斟酌實際加害情形、所造成之影響、被害人痛苦之程度、
    兩造之身分地位經濟情形及其他各種狀況，以核定相當之數
    額，最高法院47年台上字第1221號、51年台上字第223號判
    例可資參照。查本件原告既因被告之過失傷害行為致受有左
    鎖骨骨折、右腳中趾骨及腳掌骨折、右上臂右下肢挫傷併皮
    下瘀血、左腳小腿外側輕微擦傷等傷害，其造成原告生活上
    之不便以及精神上之煎熬不可謂不大，故原告請求被告賠償
    非財產上損害之精神慰藉金，洵無不合。次查，原告名下１
    雖無任何財產，惟原告97年度薪資所得高達835,783元，且
    係研究所畢業，月薪並達60,500元，有本院99年4月26日言
    詞辯論筆錄及原告之稅務電子閘門財產所得調件明細表附卷
    可參；而被告97年度雖無所得收入，其名下有汽車1輛，僅
    國小畢業且現在無業，亦有本院99年4月26日言詞辯論筆錄
    及被告之稅務電子閘門財產所得調件明細表附卷可佐。而衡
    諸本件被告過失傷害行徑，致原告無端受有前開傷害，嗣後
    治療期間約1個月，受有相當之肉體及精神上損害，時間之
    耗費更是難以彌補，本院衡量兩造之身分、地位、經濟狀況
    、侵權行為情節之輕重等一切情狀，認為原告僅請求精神慰
    撫金30,000元為適當，應予准許。
(四)、從而，原告本於侵權行為之損害賠償請求權，請求被告賠償
    94,041元，及自起訴狀繕本送達翌日即98年12月23日起至清
    償日止，按年息百分之1.6計算之利息，為有理由，應予准
    許，逾此部份之請求，尚非有據，應予駁回。
四、本件係依民事訴訟法第427條訴訟適用簡易程序所為被告部
    分敗訴之判決，依同法第389條第1項第3款規定，應依職權
    宣告假執行，是原告陳明願供擔保，聲請宣告假執行，經核
    其勝訴部份，應係促使本院職權之發動；至其敗訴部分之假
    執行聲請，因該部分訴之駁回而失所依據，應併予駁回，附
    此敘明。
五、據上論結，本件原告之訴為一部有理由，一部無理由，依民
    事訴訟法第79條、第85條第2項、第389條第1項第3款，判決
    如主文。
中    華    民    國    99    年    5     月     7    日
                  民事第二庭    法  官  彭淑苑
以上正本係照原本作成。
如對本判決上訴，須於判決送達後20日內向本院提出上訴狀。
中    華    民    國    99    年    5     月     7    日
                                書記官  王恬如

司法院資訊處製作；財團法人民間司法改革基金會備份。
